---
title: "Ajuste dos modelos: Fluxo3 - distâncias agrupadas com repetições"
output: rmarkdown::html_vignette
vignette: >
  %\VignetteIndexEntry{Ajuste-dos-modelos-fluxo3-distancias-agrupadas-com-repeticoes}
  %\VignetteEngine{knitr::rmarkdown}
  %\VignetteEncoding{UTF-8}
---

```{r, include = FALSE}
knitr::opts_chunk$set(
  collapse = TRUE,
  comment = "#>",
  eval = FALSE
)
```

```{r setup}
library(distanceMonitoraflorestal)
```

#### Fluxo 3 - Distâncias agrupadas com todas as repetições

Aqui vamos partir do mesmo conjunto de dados do Fluxo 1
(`cutia_tap_arap`), com todas as repetições, mas vamos agrupar as
distâncias em intervalos. Vamos usar o mesmo valor de truncamento,
removendo 10% das observações nas maiores distâncias, o que significa
que aproveitaremos as observações feitas até 15m de distância do
observador.

##### Plotando o histograma das frequências de observações pela distância

O histograma interativo está disponível no aplicativo em Shiny
`app_distancia_interativo.R`em `piper3d_monitora_florestal\apps`.

Aqui, plotamos quatro histogramas com binagens diferentes, para observar
o efeito de agrupar os dados sobre as distribuições das frequências de
observações nos histogramas.

```{r, fig.height=15, fig.width=10}
cutia_tap_arap |> 
  tidyr::drop_na(distance) |> 
plotar_distribuicao_distancia_interativo(largura_caixa = 1)

```

```{r, fig.height=15, fig.width=10}
cutia_tap_arap |> 
  tidyr::drop_na(distance) |> 
plotar_distribuicao_distancia_interativo(largura_caixa = 2)

```

```{r, fig.height=15, fig.width=10}
cutia_tap_arap |> 
  tidyr::drop_na(distance) |> 
plotar_distribuicao_distancia_interativo(largura_caixa = 3)

```

```{r, fig.height=15, fig.width=10}
cutia_tap_arap |> 
  tidyr::drop_na(distance) |> 
plotar_distribuicao_distancia_interativo(largura_caixa = 5)

```

##### Definindo os intevalos de distância de agrupamento

É importante ressaltar que o valor máximo para categorização dos dados não deve utltrapassar o valor de truncagem. Caso contrário, não será possível ajustar os modelos aos dados. 

###### Primeira binagem - Intervalos iguais de 1.5m

```{r}
cutia_tap_arap_bin1 <- cutia_tap_arap |> 
  definir_intervalos_distancia(
    intervalos_distancia = seq(
      from = 0,
      to = 15,
      by = 1.5
      )
  )
```

###### Segunda binagem - Primeiro intervalo de 1m e demais intervalos de 1.4m

```{r}
cutia_tap_arap_bin2 <- cutia_tap_arap |> 
  definir_intervalos_distancia(
    intervalos_distancia = c(
      0,
      seq(
      from = 1,
      to = 15,
      by = 1.4
      )
    )
  )
  
```

###### Terceira binagem - Intervalos iguais de 2.5m

```{r}
cutia_tap_arap_bin3 <- cutia_tap_arap |> 
  definir_intervalos_distancia(
    intervalos_distancia = seq(
      from = 0,
      to = 15,
      by = 2.5
      )
  )

```

##### Ajustando diferentes modelos de funções de detecção

###### Uniforme + Cosseno

Primeira Binagem

Aqui, por conta da binagem, o truncamento deve ser expresso em distância. Para os dados que estamos trabalhando, o corte de 10% das observações mais distantes truncam os dados em 15m.

```{r}
cutia_tap_arap_bin1_unif <- cutia_tap_arap_bin1 |> 
  ajustar_modelos_Distance(
    funcao_chave = "unif",
    termos_ajuste = "cos",
    truncamento = 15)

```

Segunda binagem

```{r}

cutia_tap_arap_bin2_unif <- cutia_tap_arap_bin2 |> 
  ajustar_modelos_Distance(
    funcao_chave = "unif",
    termos_ajuste = "cos",
    truncamento = 15)

```

Terceira binagem

```{r}

cutia_tap_arap_bin3_unif <- cutia_tap_arap_bin3 |> 
  ajustar_modelos_Distance(
    funcao_chave = "unif",
    termos_ajuste = "cos",
    truncamento = 15)

```

###### Half-Normal sem termos de ajuste e com termos de ajuste

Primeira binagem

```{r}

cutia_tap_arap_bin1_hn <- cutia_tap_arap_bin1 |> 
  ajustar_modelos_Distance(
    funcao_chave = "hn",
    truncamento = 15)

```

Segunda binagem

```{r}

cutia_tap_arap_bin2_hn <- cutia_tap_arap_bin2 |> 
  ajustar_modelos_Distance(
    funcao_chave = "hn",
    truncamento = 15)

```

Terceira binagem

```{r}

cutia_tap_arap_bin3_hn <- cutia_tap_arap_bin3 |> 
  ajustar_modelos_Distance(
    funcao_chave = "hn",
    truncamento = 15)

```

###### Hazard-rate sem termos de ajuste e com termos de ajuste

Primeira binagem

```{r}

cutia_tap_arap_bin1_hr <- cutia_tap_arap_bin1 |> 
  ajustar_modelos_Distance(
    funcao_chave = "hr",
    truncamento = 15)

```

Segunda binagem

```{r}

cutia_tap_arap_bin2_hr <- cutia_tap_arap_bin2 |> 
  ajustar_modelos_Distance(
    funcao_chave = "hr",
    truncamento = 15)

```

Terceira binagem

```{r}

cutia_tap_arap_bin3_hr <- cutia_tap_arap_bin3 |> 
  ajustar_modelos_Distance(
    funcao_chave = "hr",
    truncamento = 15)

```

##### Comparando os modelos

###### Tabela com o resumo comparativo dos modelos

```{r}
fluxo3.1_selecao_funcao_deteccao_termo_ajuste <- selecionar_funcao_deteccao_termo_ajuste(
  cutia_tap_arap_bin1_unif,
  cutia_tap_arap_bin1_hn$`Sem termo`,
  cutia_tap_arap_bin1_hn$Cosseno,
  cutia_tap_arap_bin1_hn$`Hermite polinomial`,
  cutia_tap_arap_bin1_hr$`Sem termo`,
  cutia_tap_arap_bin1_hr$Cosseno,
  cutia_tap_arap_bin1_hr$`Polinomial simples`,
  distancia_categorizada = TRUE
)

fluxo3.1_selecao_funcao_deteccao_termo_ajuste

```

```{r}
fluxo3.2_selecao_funcao_deteccao_termo_ajuste <- selecionar_funcao_deteccao_termo_ajuste(
  cutia_tap_arap_bin2_unif,
  cutia_tap_arap_bin2_hn$`Sem termo`,
  cutia_tap_arap_bin2_hn$Cosseno,
  cutia_tap_arap_bin2_hn$`Hermite polinomial`,
  cutia_tap_arap_bin2_hr$`Sem termo`,
  cutia_tap_arap_bin2_hr$Cosseno,
  cutia_tap_arap_bin2_hr$`Polinomial simples`,
  distancia_categorizada = TRUE
)

fluxo3.2_selecao_funcao_deteccao_termo_ajuste
```

```{r}
fluxo3.3_selecao_funcao_deteccao_termo_ajuste <- selecionar_funcao_deteccao_termo_ajuste(
  cutia_tap_arap_bin3_unif,
  cutia_tap_arap_bin3_hn$`Sem termo`,
  cutia_tap_arap_bin3_hn$Cosseno,
  cutia_tap_arap_bin3_hn$`Hermite polinomial`,
  cutia_tap_arap_bin3_hr$`Sem termo`,
  cutia_tap_arap_bin3_hr$Cosseno,
  cutia_tap_arap_bin3_hr$`Polinomial simples`,
  distancia_categorizada = TRUE
)

fluxo3.3_selecao_funcao_deteccao_termo_ajuste
```

###### Gráficos de ajuste das funções de detecção às probabilidades de detecção

Primeira binagem

```{r}
# Gráficos de ajuste das funções de deteção às probabilidades de deteção
fluxo3.1_modelos_selecionados <- gerar_lista_modelos_selecionados(
  cutia_tap_arap_bin1_hn$`Cosseno`,
  cutia_tap_arap_bin1_unif,
  cutia_tap_arap_bin1_hr$`Sem termo`,
  cutia_tap_arap_bin1_hn$`Sem termo`, 
  nome_modelos_selecionados = fluxo3.1_selecao_funcao_deteccao_termo_ajuste
)

# plotar a probabilidade de detecção observada (barras) e a esperada (linhas e pontos)
plotar_funcao_deteccao_modelos_selecionados(
  fluxo3.1_modelos_selecionados
)
```

Segunda binagem

```{r}
# Gráficos de ajuste das funções de deteção às probabilidades de deteção
fluxo3.2_modelos_selecionados <- gerar_lista_modelos_selecionados(
  cutia_tap_arap_bin2_unif,
  cutia_tap_arap_bin2_hr$`Sem termo`,
  cutia_tap_arap_bin2_hn$`Cosseno`,
  cutia_tap_arap_bin2_hn$`Sem termo`, 
  nome_modelos_selecionados = fluxo3.2_selecao_funcao_deteccao_termo_ajuste
)

# plotar a probabilidade de detecção observada (barras) e a esperada (linhas e pontos)
plotar_funcao_deteccao_modelos_selecionados(fluxo3.2_modelos_selecionados)
```

Terceira binagem

```{r}
# Gráficos de ajuste das funções de deteção às probabilidades de deteção
fluxo3.3_modelos_selecionados <- gerar_lista_modelos_selecionados(
  cutia_tap_arap_bin3_hn$`Cosseno`,
  cutia_tap_arap_bin3_hr$Cosseno,
  cutia_tap_arap_bin3_hr$`Polinomial simples`,
  cutia_tap_arap_bin3_hr$`Sem termo`,
  cutia_tap_arap_bin3_unif,
  cutia_tap_arap_bin3_hn$`Sem termo`, 
  nome_modelos_selecionados = fluxo3.3_selecao_funcao_deteccao_termo_ajuste
)

# plotar a probabilidade de detecção observada (barras) e a esperada (linhas e pontos)
plotar_funcao_deteccao_modelos_selecionados(fluxo3.3_modelos_selecionados)
```

###### Teste de bondade de ajuste dos modelos e Q-Q plots


Primeira binagem

```{r, results='hide'}
bondade_ajuste_fluxo3.1 <- testar_bondade_ajuste(fluxo3.1_modelos_selecionados,
  plot = TRUE,
  chisq = TRUE, 
  intervalos_distancia =  seq(
    from = 0,
    to  = 15,
    by = 1.5
  )
)

bondade_ajuste_fluxo3.1
```

Segunda binagem

```{r}
bondade_ajuste_fluxo3.2 <- testar_bondade_ajuste(fluxo3.2_modelos_selecionados,
  plot = TRUE,
  chisq = TRUE, 
  intervalos_distancia =  
    c(0, seq(1, 15, 1.4))
  )


bondade_ajuste_fluxo3.2
```

Terceira binagem

```{r}
bondade_ajuste_fluxo3.3 <- testar_bondade_ajuste(fluxo3.3_modelos_selecionados,
  plot = TRUE,
  chisq = TRUE, 
  intervalos_distancia =  seq(
    from = 0,
    to  = 15,
    by = 2.5
  )
)

bondade_ajuste_fluxo3.3
```

##### Avaliando as estimativas de Abundância e Densidade

###### Características da área de estudo e da taxa de encontro

Primeira binagem

```{r}
# gerar resultados sobre a área, número de detecções, e taxa de encontro  
fluxo3.1_caracteristicas_area_estudo_taxa_encontro <- fluxo3.1_modelos_selecionados |> 
  gerar_resultados_Distance(
    resultado_selecao_modelos = fluxo3.1_selecao_funcao_deteccao_termo_ajuste,
    tipo_de_resultado = "area_estudo"
  )

fluxo3.1_caracteristicas_area_estudo_taxa_encontro
```

Segunda binagem

```{r}
# gerar resultados sobre a área, número de detecções, e taxa de encontro  
fluxo3.2_caracteristicas_area_estudo_taxa_encontro <- fluxo3.2_modelos_selecionados |> 
  gerar_resultados_Distance(
    resultado_selecao_modelos = fluxo3.2_selecao_funcao_deteccao_termo_ajuste,
    tipo_de_resultado = "area_estudo"
  )

fluxo3.2_caracteristicas_area_estudo_taxa_encontro
```

Terceira binagem

```{r}
# gerar resultados sobre a área, número de detecções, e taxa de encontro  
fluxo3.3_caracteristicas_area_estudo_taxa_encontro <- fluxo3.3_modelos_selecionados |> 
  gerar_resultados_Distance(
    resultado_selecao_modelos = fluxo3.3_selecao_funcao_deteccao_termo_ajuste,
    tipo_de_resultado = "area_estudo"
  )

fluxo3.3_caracteristicas_area_estudo_taxa_encontro
```

###### Características de abundância, esforço e detecção

Primeira binagem

```{r}
# gerar resultados sobre a abundância
fluxo3.1_caracteristicas_abundancia <- fluxo3.1_modelos_selecionados |> 
  gerar_resultados_Distance(
    resultado_selecao_modelos = fluxo3.1_selecao_funcao_deteccao_termo_ajuste,
    tipo_de_resultado = "abundancia"
  )

fluxo3.1_caracteristicas_abundancia
```

Segunda binagem

```{r}
# gerar resultados sobre a abundância
fluxo3.2_caracteristicas_abundancia <- fluxo3.2_modelos_selecionados |> 
  gerar_resultados_Distance(
    resultado_selecao_modelos = fluxo3.2_selecao_funcao_deteccao_termo_ajuste,
    tipo_de_resultado = "abundancia"
  )

fluxo3.2_caracteristicas_abundancia
```

Terceira binagem

```{r}
# gerar resultados sobre a abundância
fluxo3.3_caracteristicas_abundancia <- fluxo3.3_modelos_selecionados |> 
  gerar_resultados_Distance(
    resultado_selecao_modelos = fluxo3.3_selecao_funcao_deteccao_termo_ajuste,
    tipo_de_resultado = "abundancia"
  )

fluxo3.3_caracteristicas_abundancia
```

###### Características de densidade

Primeira binagem

```{r}
# gerar resultados sobre a densidade
fluxo3.1_caracteristicas_densidade <- fluxo3.1_modelos_selecionados |> 
  gerar_resultados_Distance(
    resultado_selecao_modelos = fluxo3.1_selecao_funcao_deteccao_termo_ajuste,
    tipo_de_resultado = "densidade"
  )

fluxo3.1_caracteristicas_densidade
```

Segunda binagem

```{r}
# gerar resultados sobre a densidade
fluxo3.2_caracteristicas_densidade <- fluxo3.2_modelos_selecionados |> 
  gerar_resultados_Distance(
    resultado_selecao_modelos = fluxo3.2_selecao_funcao_deteccao_termo_ajuste,
    tipo_de_resultado = "densidade"
  )

fluxo3.2_caracteristicas_densidade
```

Terceira binagem

```{r}
# gerar resultados sobre a densidade
fluxo3.3_caracteristicas_densidade <- fluxo3.3_modelos_selecionados |> 
  gerar_resultados_Distance(
    resultado_selecao_modelos = fluxo3.3_selecao_funcao_deteccao_termo_ajuste,
    tipo_de_resultado = "densidade"
  )

fluxo3.3_caracteristicas_densidade
```
