---
title: "Ajuste dos modelos: Fluxo 4 - Amostragem por distância com multiplas covariaveis"
output: rmarkdown::html_vignette
vignette: >
  %\VignetteIndexEntry{Ajuste-dos-modelos-fluxo4-amostragem-por-distancia-com-multiplas-covariaveis}
  %\VignetteEngine{knitr::rmarkdown}
  %\VignetteEncoding{UTF-8}
---

```{r, include = FALSE}
knitr::opts_chunk$set(
  collapse = TRUE,
  comment = "#>",
  eval = FALSE
)
```

```{r setup}
library(distanceMonitoraflorestal)
```

# Fluxo 4 - Amostragem por Distância com Múltiplas Covariáveis

Aqui vamos usar a abordagem do Fluxo 2, sem amostragens repetidas, para
o ajuste de covariáveis. Vamos usar o tamanho do grupo (size) e tempo de denso percorrido até cada observação como exemplo de covariáveis.

## Carregando os dados

Aqui vamos trabalhar com os dados filtrados, sem repetições. O número de observações total foi de 55.

```{r}
cutias_cov <- filtrar_dados(
  nome_ucs = "resex_tapajos_arapiuns", 
  nome_sps = "dasyprocta_croconota",
  validacao_obs = "especie"
)

cutias_cov_distance <- transformar_dados_formato_Distance(
  cutias_cov,
  amostras_repetidas = FALSE)

cutias_cov_distance
```

#### Plotando o histograma

```{r}
cutias_cov_distance |> 
plotar_distribuicao_distancia_interativo(largura_caixa = 1)

```

#### Ajustando diferentes modelos com covariáveis

Para o uso de coveriáveis, podemos usar somente as distribuições
half-normal ou hazard-rate, pois ambas possuem o parâmetro escalar (sigma) pelo
qual o vetor das covariáveis será multiplicado. Não é recomendável o uso
de termos de ajuste com o uso de covariáveis pela grande chance de perda
de monotonicidade nas curvas das funções de detecção. Assim, vamos
trabalhar com as seguintes combinações de modelos.

##### Half-normal sem termos de ajuste (HN)

```{r}
# ajustando a função de detecção half-normal, sem covariável, para um truncamento de 10% dos dados
cutias_cov_distance_hn <- cutias_cov_distance |> 
  ajustar_modelos_Distance(
    funcao_chave = "hn",
    truncamento = "10%"
    )

cutias_cov_distance_hn$`Sem termo`
```

##### HN + Tamanho do grupo (HN + S)

```{r}
# ajustando a função de detecção half-normal, com tamanho do grupo como covariável, para um truncamento de 10% dos dados
cutias_cov_distance_hn_size <- cutias_cov_distance |> 
  ajustar_modelos_Distance(
    funcao_chave = "hn",
    truncamento = "10%",
    formula = ~ size
    )

cutias_cov_distance_hn_size
```

##### HN + Tamanho do grupo (HN + S)

```{r}
# ajustando a função de detecção half-normal, com tamanho do grupo como covariável, para um truncamento de 10% dos dados
cutias_cov_distance_hn_size_time <- cutias_cov_distance |> 
  ajustar_modelos_Distance(
    funcao_chave = "hn",
    truncamento = "10%",
    formula = ~ size + cense_time
    )

cutias_cov_distance_hn_size_time
```

##### Hazard-rate sem termos de ajuste (HZ)

```{r}
# ajustando a função de detecção hazard-rate, sem covariável, para um truncamento de 10% dos dados
cutias_cov_distance_hr <- cutias_cov_distance |> 
  ajustar_modelos_Distance(
    funcao_chave = "hr",
    truncamento = "10%"
    )

cutias_cov_distance_hr$`Sem termo`
```

###### HZ + Tamanho do grupo (HZ + S)

```{r}
# ajustando a função de detecção hazard-rate, com tamanho do grupo como covariável, para um truncamento de 10% dos dados
cutias_cov_distance_hr_size <- cutias_cov_distance |> 
  ajustar_modelos_Distance(
    funcao_chave = "hr",
    truncamento = "10%",
    formula = ~ size
    )

cutias_cov_distance_hr_size
```

###### HZ + Tamanho do grupo (HZ + S)

```{r}
# ajustando a função de detecção hazard-rate, com tamanho do grupo como covariável, para um truncamento de 10% dos dados
cutias_cov_distance_hr_size_time <- cutias_cov_distance |> 
  ajustar_modelos_Distance(
    funcao_chave = "hr",
    truncamento = "10%",
    formula = ~ size + cense_time
    )

cutias_cov_distance_hr_size_time
```

##### Comparando os modelos

###### Tabela com o resumo comparativo dos modelos

Aqui, vamos selecionar somente os modelos sem termos de ajuste, com e sem covariáveis.

```{r}
cutias_cov_distance_melhor_modelo <- 
  selecionar_funcao_deteccao_termo_ajuste(
  cutias_cov_distance_hn$`Sem termo`,
  cutias_cov_distance_hn_size,
  cutias_cov_distance_hn_size_time,
  cutias_cov_distance_hr$`Sem termo`,
  cutias_cov_distance_hr_size,
  cutias_cov_distance_hr_size_time
)

cutias_cov_distance_melhor_modelo

```

Observe que nesse caso as covariávies alteraram pouco o ajuste dos modelos.

###### Gráficos de ajuste das funções de deteção às probabilidades de deteção

Ainda estamos ajustando a função para poder gerar os gráficos dos
modelos com covariáveis. A função criada para os gráficos ainda não
comporta os dados de modelos com covariáveis.

```{r}
modelos_cutias_cov_distance <-
  gerar_lista_modelos_selecionados(
    cutias_cov_distance_hr_size_time,
    cutias_cov_distance_hn_size_time,
    cutias_cov_distance_hn$`Sem termo`,
    cutias_cov_distance_hn_size,
    cutias_cov_distance_hr_size,
    cutias_cov_distance_hr$`Sem termo`,
    nome_modelos_selecionados = cutias_cov_distance_melhor_modelo
  )

plotar_funcao_deteccao_modelos_selecionados(modelos_cutias_cov_distance)

```

###### Teste de bondade de ajuste dos modelos e Q-Q plots

Ainda estamos ajustando a função para poder gerar a tabela com os
resultados do Cramér-von Mises e os gráficos dos modelos com
covariáveis. A função criada para gerar tabela e os Q-Q plots ainda não
comporta os dados de modelos com covariáveis.

```{r}
testar_bondade_ajuste(
  modelos_cutias_cov_distance,
  plot = TRUE,
  nboot = 100
)

```

##### Avaliando as estimativas de Abundância e Densidade

Para o uso de covariáveis, as estimativas de abundância/densidade devem
ser feitas através do bootstrap (função `bootdht` do Distance). Ainda
estamos implementando o bootstrap em nosso fluxo de estimativas de taxa
de encontro, abundância e densidade.

###### **Área coberta pela Amostragem**

```{r}

gerar_resultados_Distance(
  modelos_cutias_cov_distance,
  cutias_cov_distance_melhor_modelo,
  tipo_de_resultado = "area_estudo"
  )

```

###### **Ábundância**

```{r}

gerar_resultados_Distance(
  modelos_cutias_cov_distance,
  cutias_cov_distance_melhor_modelo,
  tipo_de_resultado = "abundancia"
  )

```

###### **Densidade**

```{r}

gerar_resultados_Distance(
  modelos_cutias_cov_distance,
  cutias_cov_distance_melhor_modelo,
  tipo_de_resultado = "densidade"
  )

```

