---
title: "Ajuste dos modelos: Fluxo 6 - Amostragem por distância estratificada por ano"
output: rmarkdown::html_vignette
vignette: >
  %\VignetteIndexEntry{Ajuste-dos-modelos-dist-estratificada-por-ano}
  %\VignetteEngine{knitr::rmarkdown}
  %\VignetteEncoding{UTF-8}
---

```{r, include = FALSE}
knitr::opts_chunk$set(
  collapse = TRUE,
  comment = "#>",
  eval = FALSE
)
```

```{r setup}
library(distanceMonitoraflorestal)
```

# Fluxo 6 - Amostragem por distância estratificada por ano

Para obter as estimativas anuais de densidade continuaremos utilizando a abordagem do Fluxo 2, com amostragens sem repetição.

## Carregando os dados

Aqui vamos trabalhar com os dados filtrados, sem repetições. O número de observações total foi de 55.

```{r obter dados para especie}
cutias_year <- filtrar_dados(
  nome_ucs = "resex_tapajos_arapiuns", 
  nome_sps = "dasyprocta_croconota",
  validacao_obs = "especie"
)

cutias_year_distance <- transformar_dados_formato_Distance(
  cutias_year,
  amostras_repetidas = FALSE)

cutias_year_distance
```

## Plotando o histograma das frequências de ocorrência pela distância

### Dados Globais

Plotando o histograma para os dados globais.

```{r plotar as distancias}
cutias_year_distance |> 
  tidyr::drop_na(distance) |> 
plotar_distribuicao_distancia_interativo(largura_caixa = 1)
```

#### Por Estrato

Plotando o histograma para cada ano.

##### **2014**

```{r plotar as distancias 2014}
cutia_2014 <- cutias_year_distance |> 
  dplyr::filter(year == 2014)

cutia_2014 |> 
  plotar_distribuicao_distancia_interativo(largura_caixa = 1)
```

##### **2015*

```{r plotar as distancias 2015}
cutia_2015 <- cutias_year_distance |> 
  dplyr::filter(year == 2015)

cutia_2015 |> 
  plotar_distribuicao_distancia_interativo(largura_caixa = 1)
```

##### **2016**

```{r plotar as distancias 2016}
cutia_2016 <- cutias_year_distance |> 
  dplyr::filter(year == 2016)

cutia_2016 |> 
  plotar_distribuicao_distancia_interativo(largura_caixa = 1)
```

##### **2017**

```{r plotar as distancias 2017}
cutia_2017 <- cutias_year_distance |> 
  dplyr::filter(year == 2017)

cutia_2017 |> 
  tidyr::drop_na(distance) |> 
  plotar_distribuicao_distancia_interativo(largura_caixa = 1)
```

##### **2018**

```{r plotar as distancias 2018}
cutia_2018 <- cutias_year_distance |> 
  dplyr::filter(year == 2018)

cutia_2018 |> 
  tidyr::drop_na(distance) |> 
  plotar_distribuicao_distancia_interativo(largura_caixa = 1)
```

##### **2019**

```{r plotar as distancias 2019}
cutia_2019 <- cutias_year_distance |> 
  dplyr::filter(year == 2019)

cutia_2019 |> 
  tidyr::drop_na(distance) |> 
  plotar_distribuicao_distancia_interativo(largura_caixa = 1)
```

##### **2020**

```{r plotar as distancias 2020}
cutia_2020 <- cutias_year_distance |> 
  dplyr::filter(year == 2020)

cutia_2020|> 
  tidyr::drop_na(distance) |> 
  plotar_distribuicao_distancia_interativo(largura_caixa = 1)
```

##### **2021**

```{r plotar as distancias 2021}
cutia_2021 <- cutias_year_distance |> 
  dplyr::filter(year == 2021)

cutia_2021 |> 
  tidyr::drop_na(distance) |> 
  plotar_distribuicao_distancia_interativo(largura_caixa = 1)
```

## Ajustando diferentes modelos para dados Globais

**Para ajustar os modelos aos dados globais e estratificados, mantivemos a mesma distância de truncamento para os dados das cutias na Resex Tapajós-Arapiuns, de 10%, uma vez que a distrbuição dos dados é semelhante tanto nos dados globais como nas UCs analisadas.**

### Uniforme com termos de ajuste Cosseno e polinomial simples

```{r, eval=FALSE}
# ajustando a função de detecção uniforme para um truncamento de 10% dos dados
cutias_distance_unif_year <- cutias_year_distance |>
  dplyr::filter(year != 2014) |> 
  dplyr::mutate(Region.Label = year) |> 
  ajustar_modelos_Distance(
    funcao_chave = "unif",
    truncamento = "10%")
```

### Half-Normal sem termos de ajuste e com termos de ajuste Cosseno e Polinomial de Hermite

```{r, eval=FALSE}
# ajustando a função de detecção half-normal para um truncamento de 10% dos dados
cutias_distance_hn_year <- cutias_year_distance |> 
  dplyr::filter(year != 2014) |> 
  dplyr::mutate(Region.Label = year) |> 
  ajustar_modelos_Distance(
    funcao_chave = "hn",
    truncamento = "10%")
```

### Hazard-rate sem termos de ajuste e com termos de ajuste Cosseno e Polinomial de Hermite

```{r, eval=FALSE}
# ajustando a função de detecção hazard-rate para um truncamento de 10% dos dados
cutias_distance_hr_year <- cutias_year_distance |> 
  dplyr::filter(year != 2014) |> 
  dplyr::mutate(Region.Label = year) |> 
  ajustar_modelos_Distance(
    funcao_chave = "hr",
    truncamento = "10%")
```

## Comparando os modelos

### Tabela com o resumo comparativo dos modelos

```{r, eval=FALSE}
melhor_modelo_cutias_year <- selecionar_funcao_deteccao_termo_ajuste(
  cutias_distance_unif_year$Cosseno,
  cutias_distance_unif_year$`Polinomial simples`,
  cutias_distance_hn_year$`Sem termo`,
  cutias_distance_hn_year$Cosseno,
  cutias_distance_hn_year$`Hermite polinomial`,
  cutias_distance_hr_year$`Sem termo`,
  cutias_distance_hr_year$Cosseno,
  cutias_distance_hr_year$`Polinomial simples`
)

melhor_modelo_cutias_year
```

### Gráficos de ajuste das funções de deteção às probabilidades de deteção

```{r, eval=FALSE}
modelos_cutias_year <- gerar_lista_modelos_selecionados(
  cutias_distance_hn_year$Cosseno,
  cutias_distance_hr_year$`Sem termo`,
  cutias_distance_unif_year$Cosseno,
  cutias_distance_unif_year$`Polinomial simples`,
  cutias_distance_hn_year$`Sem termo`,
  nome_modelos_selecionados = melhor_modelo_cutias_year
)

plotar_funcao_deteccao_modelos_selecionados(modelos_cutias_year)
```

### Teste de bondade de ajuste dos modelos e Q-Q plots

```{r, eval=FALSE}
#criar uma lista com os modelos selecionados, na ordem de seleção
testar_bondade_ajuste(
  modelos_cutias_year,
  plot = TRUE,
  chisq = FALSE,
)
  
```

Aqui são gerados Q-Q plots que permitem avaliar a qualidade do ajuste
dos modelos. E também uma tabela com os resultados do Carmér-von Mises,
onde W é o valor do teste e p seu valor de significância. Nesse caso,
quanto maior o valor de p, melhor o ajuste do modelo.

## Avaliando as estimativas de Abundância e Densidade

Aqui, são resumidos os dados de taxa de encontro, abundância e densidade
em três tabelas.

### **Área coberta pela Amostragem**

```{r, eval=FALSE}
gerar_resultados_Distance(
  dados = modelos_cutias_year,
  resultado_selecao_modelos = melhor_modelo_cutias_year,
  tipo_de_resultado = "area_estudo", 
  estratificacao = TRUE
)
```

### **Ábundância**

```{r, eval=FALSE}
resultado_abundancia <- 
gerar_resultados_Distance(
  dados = modelos_cutias_year,
  resultado_selecao_modelos = melhor_modelo_cutias_year,
  tipo_de_resultado = "abundancia", 
  estratificacao = TRUE
)

resultado_abundancia
```

```{r, eval=FALSE}
resultado_abundancia |>
  dplyr::mutate(ano = as.integer(Regiao)) |> 
  dplyr::group_by(ano) |> 
  dplyr::summarise(n = sum(`Abundancia estimada`)) |> 
  ggplot2::ggplot() +
  ggplot2::aes(
    x = ano,
    y = n
  ) + 
  ggplot2::geom_line() +
  ggplot2::theme_minimal()
```

### **Densidade**

```{r, eval=FALSE}
resultados_densidade <- 
gerar_resultados_Distance(
  dados = modelos_cutias_year,
  resultado_selecao_modelos = melhor_modelo_cutias_year,
  tipo_de_resultado = "densidade", 
  estratificacao = TRUE
)

resultados_densidade
```

```{r, eval=FALSE}
resultados_densidade |>
  dplyr::filter(Rotulo != "Total") |> 
  dplyr::mutate(ano = as.integer(Rotulo)) |> 
  ggplot2::ggplot() +
  ggplot2::aes(
    x = ano,
    y = `Estimativa de densidade`
  ) + 
  ggplot2::geom_line() +
  ggplot2::facet_wrap(facets = ggplot2::vars(Modelo)) +
  ggplot2::theme_minimal()
```

## Ajustando modelos para cada estrato temporal (ano)

### Half-Normal

#### **Dados Globais**

```{r, eval=FALSE}
# ajustando a função de detecção half-normal para um truncamento de 10% dos dados
cutias_distance_year_hn <- cutias_year_distance |> 
  ajustar_modelos_Distance(
    funcao_chave = "hn",
    termos_ajuste = "cos",
    truncamento = "10%")
```

##### **2015**

```{r, eval=FALSE}
# ajustando a função de detecção half-normal para um truncamento de 10% dos dados
cutias_2015_distance_hn <- cutias_year_distance |> 
  dplyr::filter(year == 2015) |> 
  ajustar_modelos_Distance(
    funcao_chave = "hn",
    termos_ajuste = "cos",
    truncamento = "10%")
```

##### **2016**

```{r, eval=FALSE}
# ajustando a função de detecção half-normal para um truncamento de 10% dos dados
cutias_2016_distance_hn <- cutias_year_distance |> 
  dplyr::filter(year == 2016) |> 
  ajustar_modelos_Distance(
    funcao_chave = "hn",
    termos_ajuste = "cos",
    truncamento = "10%")
```


##### **2017**

```{r, eval=FALSE}
# ajustando a função de detecção half-normal para um truncamento de 10% dos dados
cutias_2017_distance_hn <- cutias_year_distance |> 
  dplyr::filter(year == 2017) |> 
  ajustar_modelos_Distance(
    funcao_chave = "hn",
    termos_ajuste = "cos",
    truncamento = "10%")
```

##### **2018**

```{r, eval=FALSE}
# ajustando a função de detecção half-normal para um truncamento de 10% dos dados
cutias_2018_distance_hn <- cutias_year_distance |> 
  dplyr::filter(year == 2018) |> 
  ajustar_modelos_Distance(
    funcao_chave = "hn",
    termos_ajuste = "cos",
    truncamento = "10%")
```

##### **2019**

```{r, eval=FALSE}
# ajustando a função de detecção half-normal para um truncamento de 10% dos dados
cutias_2019_distance_hn <- cutias_year_distance |> 
  dplyr::filter(year == 2019) |> 
  ajustar_modelos_Distance(
    funcao_chave = "hn",
    termos_ajuste = "cos",
    truncamento = "10%")

```

##### **2020**

```{r, eval=FALSE}
# ajustando a função de detecção half-normal para um truncamento de 10% dos dados
cutias_2020_distance_hn <- cutias_year_distance |> 
  dplyr::filter(year == 2020) |> 
  ajustar_modelos_Distance(
    funcao_chave = "hn",
    termos_ajuste = "cos",
    truncamento = "10%")

```

##### **2021**

```{r, eval=FALSE}
# ajustando a função de detecção half-normal para um truncamento de 10% dos dados
cutias_2021_distance_hn <- cutias_year_distance |> 
  dplyr::filter(year == 2021) |> 
  ajustar_modelos_Distance(
    funcao_chave = "hn",
    termos_ajuste = "cos",
    truncamento = "10%")

```

### Comparando os modelos

#### Tabela com o resumo comparativo dos modelos

```{r, eval=FALSE}
modelo_cutias_estrat_year <- comparar_aic_modelo_estratificado(
  cutias_distance_year_hn,
  cutias_2015_distance_hn,
  cutias_2016_distance_hn,
  cutias_2017_distance_hn,
  cutias_2018_distance_hn, 
  cutias_2019_distance_hn, 
  cutias_2020_distance_hn, 
  cutias_2021_distance_hn, 
  nome_modelos = c(
 "Global",
 "2015",
 "2016",
 "2017",
 "2018",
 "2019",
 "2020",
 "2021"
  )
)


modelo_cutias_estrat_year
```

#### Gráficos de ajuste das funções de deteção às probabilidades de deteção

```{r, eval=FALSE}
modelos_cutias_estrat <- gerar_lista_modelos_selecionados(
  cutias_distance_year_hn,
  cutias_2015_distance_hn,
  cutias_2016_distance_hn,
  cutias_2017_distance_hn,
  cutias_2018_distance_hn,
  cutias_2019_distance_hn,
  cutias_2020_distance_hn,
  cutias_2021_distance_hn,
  nome_modelos_selecionados = modelo_cutias_estrat
)

plotar_funcao_deteccao_modelos_selecionados(modelos_cutias_estrat)
```

