---
title: "Carregando-uma-base-de-dados-atualizada"
output: rmarkdown::html_vignette
vignette: >
  %\VignetteIndexEntry{Carregando-uma-base-de-dados-atualizada}
  %\VignetteEngine{knitr::rmarkdown}
  %\VignetteEncoding{UTF-8}
---

```{r, include = FALSE}
knitr::opts_chunk$set(
  collapse = TRUE,
  comment = "#>"
)
```

```{r setup}
library(distanceMonitoraflorestal)
```

# **PARTE I - Carregando uma nova base de dados**

## **Base de dados para as análises**

A base de dados para as análise tornam-se disponíveis ao usuário com o carregamento do pacote com o nome de `monitora_aves_masto_florestal`. Podemos inspecionar seu conteúdo usando a função `glimpse` do pacote `dplyr`.

```{r, eval=FALSE}
# inspecionar a base de dados
dplyr::glimpse(monitora_aves_masto_florestal)
```

A base de dados de aves e mamíferos de médio e grande porte gerada a partir de amostragem por distância contem `r nrow(monitora_aves_masto_florestal)` observações (linhas) e `r ncol(monitora_aves_masto_florestal)` variáveis (colunas). Dentre as variáveis, há `r monitora_aves_masto_florestal |> dplyr:::select(where(is.factor)) |> ncol()` que constituem fatores, ou seja, são variáveis categóricas com diferentes níveis (ex. nome_ea, nome_uc, nome_sp), `r monitora_aves_masto_florestal |> dplyr:::select(where(is.double)) |> ncol()` constituem variáveis numéricas contínuas (ex. numero_ea, esforco_total, distancia), `r monitora_aves_masto_florestal |> dplyr:::select(where(is.integer)) |> ncol()` consituem variaǘeis numéricas inteiras (ex. ) e 2 variáveis que representam datas e tempos (ex. data_amostragem, tempo_censo). 

Todas as análises presentes nos vignettes utilizam essa base de dados. Contudo, também é possível carregar e aplicar todas as transformações necessárias em uma versão atualizada dessa base para obter estimativas atualizadas de densidade das espécies.

## **Carregamento de um novo conjunto de dados** 

A primeira função que utilizaremos, `carregar_dados_brutos_xlsx()`, irá carregar uma nova planilha de dados em formato excel. Essa função carrega um arquivo do tipo .xlsx e gera uma objeto `tibble` contendo os novos dados. A função seguinte a ser utilizada, `gerar_dados_completos()` que irá receber essa  `tibble` e operar uma série de transformações para devolvê-lo mais próximo ao necessário para conduzir as análises. Como exemplo, utilizaremos o arquivo `monitora_masto_aves_2023_04_04.xlsx`.  

Para carregar a nova base de dados, é importante que ela esteja salva na pasta `data-raw` do [projeto Monitora](https://github.com/vntborgesjr/piper3d_monitora_florestal). Para isso, basta manter a estrutura de pastas do projeto (veja o README do repositório). No corpo da função, deve ser informado o caminho para o arquivo (ex. nome da pasta, `data-raw`, e o nome do arquivo, `monitora_masto_aves_2023_04_04.xlsx` e o nome da planilha `dados brutos`).

```{r, eval=FALSE}
# carregar a base de dados do Monitora
dados_brutos <- carregar_dados_brutos_xlsx(
  dados = "data-raw/monitora_masto_aves_2023_04_04.xlsx",
  sheet = "dados brutos"
)

head(dados_brutos)
dplyr::glimpse(dados_brutos)
```

Em seguida, usamos a função `gerar_dados_completos()`. 

```{r, eval=FALSE}
# gerar dados completos
dados_completos <- gerar_dados_completos(dados_brutos)

head(dados_completos)
dplyr::glimpse(dados_completos)
```

Para garantir a reprodutibilidade dos códigos produzidos em versões atualizadas da base de dados do Monitora, é importante tomar alguns cuidados. O primeiro e mais importante cuidado é **manter a consistência dos nomes, da ordem e do número de colunas** em versões atualizadas da base de dados do Monitora. Além de carregar os dados, a função `carregar_dados_completos()` aplica uma série de transformações nas colunas. Seus nomes são alterados, e a essas são atribuídos tipos apropriados (data, caracter, fator, inteiro e numérico), linhas são eliminadas e novas colunas são geradas. Qualquer alteração no número de colunas, nos seus nomes ou na sua ordem levará a um mal funcionamento da função de transformação dos dados.

Outros aspectos importantes incluem: 

- a presença de dados ausentes (`NA`s) são automaticamente substituidas pelo valor correto apenas nas colunas `nome_ea`, `esforco_dia` e `tempo_senso`;

- novos dados devem ser adicionados a planilha de dados utilizada como modelo no presente documento;

- se novas Unidades de Conservação para além das 41 presentes nessa planilha forem adicionadas, a função pode deixar de funcionar. Nesse caso, entre em contato com os desenvolvedores via e-mail: vntborgesjr@gmail.com;

- os nomes dos observadores devem ser separados por " e ", " E ", "/", ";", ou " a ". Note que, quando presentes, os espaços são importantes e devem ser aplicados para separação dos nomes;

- na coluna `vaildacao` (coluna "O que foi identificado" na planilha original) espécie deve ser identificado como "E", "e", ou "espécie"; gênero deve ser identificado como "G", "g", ou "gênero"; família deve ser identificada como "F"; e ordem deve ser identificada como "O".

A partir de agora os dados estão prontos para serem explorados, ou  mesmo filtrados e transformados para o formato do pacote `Distance` para análise de densidade. Por exemplo, podemos contar o número de observações validadas:

```{r, eval=FALSE}
# contar observações validadas ao nível de espécie
n_obs_validadas <- contar_n_obs_validadas(dados_completos)
n_obs_validadas
```

Podemos filtrar os dados para uma UC e uma espécie:

```{r, eval=FALSE}
# filtrar dados por Unidade de Conservação e por espécie
dados_filtrados <- filtrar_dados(
  dados = dados_completos,
  nome_ucs = "resex_tapajos_arapiuns",
  nome_sps = "dasyprocta_croconota"
)

head(dados_filtrados)
str(dados_filtrados)
```

Para em seguida transformá-los para o formato das análises de densidade:

```{r, eval=FALSE}
# transformar dados para o formato do pacote Distance
dados_transformados <- transformar_dados_formato_Distance(dados_filtrados)

head(dados_transformados)
dplyr::glimpse(dados_transformados)
```

