---
title: "Checagem, seleção e transformação dos dados"
output: rmarkdown::html_vignette
vignette: >
  %\VignetteIndexEntry{Checagem-seleção-e-transformação-dos-dados}
  %\VignetteEngine{knitr::rmarkdown}
  %\VignetteEncoding{UTF-8}
---

```{r, include = FALSE}
knitr::opts_chunk$set(
  collapse = TRUE,
  comment = "#>"
)
```

```{r setup}
library(distanceMonitoraflorestal)
```

# **PARTE II - Checagem, seleção e transformação dos dados**

## **Base de dados para as análises**

A base de dados para as análise tornam-se disponíveis ao usuário com o carregamento do pacote com o nome de `monitora_aves_masto_florestal`. Podemos inspecionar seu conteúdo usando a função `glimpse` do pacote `dplyr`.

```{r}
# inspecionar a base de dados
dplyr::glimpse(monitora_aves_masto_florestal)
```

A base de dados de aves e mamíferos de médio e grande porte gerada a partir de amostragem por distância contem `r nrow(monitora_aves_masto_florestal)` observações (linhas) e `r ncol(monitora_aves_masto_florestal)` variáveis (colunas). Dentre as variáveis, há `r monitora_aves_masto_florestal |> dplyr:::select(where(is.factor)) |> ncol()` que constituem fatores, ou seja, são variáveis categóricas com diferentes níveis (ex. nome_ea, nome_uc, nome_sp), `r monitora_aves_masto_florestal |> dplyr:::select(where(is.double)) |> ncol()` constituem variáveis numéricas contínuas (ex. numero_ea, esforco_total, distancia), `r monitora_aves_masto_florestal |> dplyr:::select(where(is.integer)) |> ncol()` consituem variaǘeis numéricas inteiras (ex. ) e 2 variáveis que representam datas e tempos (ex. data_amostragem, tempo_censo). Todas as análises utilizam essa base de dados.

## **Filtragem dos dados**

Para conduzir as análises de estimatica de abundância e densidade das espécies, é necessário selecionar a espécie alvo e a(s) Unidade(s) de Conservação onde esta(s) ocorre(m). Para isso, o pacote oferece uma função para filtragem e seleção dos dados chamada `filtrar_dados()`. A função possui três argumentos, `nome_ucs`, `nome_sps` e `validacao_obs`, permite selecionar uma parte dos dados de acordo com a(s) Unidade(s) de Conservação, espécie(s) e nível de validação taxonômico desejado, respectivamente. É possível acessar a documentação da função `filtrar_dados()` usando o código `help(filtrar_dados)` ou `?filtrar_dados`.

Por configuração, a função `filtrar_dados()` retorna a base de dados `monitora_aves_masto_florestal`.

```{r}
# retornar a base de dados completa
filtrar_dados()
```

Para retornar as observações de uma ou mais Unidades de Conservação, o(s) nome(s) da(s) Unidade(s) de Conservação deve(m) ser informados usando o argumento `nome_ucs`.

```{r}
# consultar o nome das UCs
nomes_ucs <- monitora_aves_masto_florestal |> 
  dplyr::distinct(nome_uc)

nomes_ucs
```

```{r}
# retornar as observações de uma UC fornecendo o nome
filtrar_dados(nome_ucs = "resex_tapajos_arapiuns")
```

Também é possível selecionar uma ou mais Unidades de Conservação fornecendo um vetor do tipo caracter com um ou mais elementos.

```{r}
# gerar um vetor contendo os nomes das UCs
nomes_ucs <- dplyr::pull(nomes_ucs)
nomes_ucs
```

```{r}
# retornar as observações de uma UC fornecendo o nome
filtrar_dados(nome_ucs = nomes_ucs[1])
```

```{r}
# retornar as observações de mais de uma UC
filtrar_dados(nome_ucs = nomes_ucs[2:3])
```

Para selecionar as observações de uma ou mais espécies, o(s) nome(s) da(s) espécie(s) ser informados usando o argumento `nome_sps`.

```{r}
# consultar o nome das UCs
nomes_sps <- monitora_aves_masto_florestal |> 
  dplyr::distinct(nome_sp)

nomes_sps
```

```{r}
# retornar as observações de uma espécie fornecendo o nome
filtrar_dados(nome_sps = "dasyprocta_croconota")
```

Também é possível selecionar uma ou mais espécies fornecendo um vetor do tipo caracter com um ou mais elementos.

```{r}
# gerar um vetor contendo os nomes das UCs
nomes_sps <- dplyr::pull(nomes_sps)
nomes_sps
```

```{r}
# retornar as observações de uma UC fornecendo o nome
filtrar_dados(nome_sps = nomes_sps[1])
```

```{r}
# retornar as observações de mais de uma UC
filtrar_dados(nome_sps = nomes_sps[c(33, 34)])
```

Para selecionar as observações de uma ou mais observações validadas, o(s) nível(is) taxonômico(s) deve(m) ser informados usando o argumento `validacao_obs`.

```{r}
# retornar as observações de uma espécie fornecendo o nome
filtrar_dados(
  nome_sps = nomes_sps[c(33, 34)],
  validacao_obs = "especie"
)
```

Finalmente, também é possível selecionar as observações a partir da(s) Unidade(s) de Cosnervação, espécie(s) e nível(is) taxonômico(s) de validação.

```{r}
# retornar as observações de uma espécie fornecendo o nome
filtrar_dados(
  nome_ucs = "flona_do_jamari",
  nome_sps = "callicebus_brunneus",
  validacao_obs = "especie"
)
```

## **Transformação dos dados**

O uso da função que ajusta os modelos de função de detecção aos dados para estimativa de abundância e densidade das espécies exigem que os dados apresentem um formato específico. A função `transformar_dados_formato_Dsitance()` realiza a seleção das variáveis e as transformações necessárias para deixar os dados prontos para serem analisados. 

Primeiramente, é necessário criar um tabela de dados contendo as observações da espécie que se deseja estimar a densidade.

```{r}
dasy_croc <- filtrar_dados(
  nome_sps = "dasyprocta_croconota",
  validacao_obs = "especie"
)
```


```{r}
# transformar os dados para o formato do Distance
dasy_croc_com_rep <- transformar_dados_formato_Distance(dasy_croc)

dasy_croc_com_rep
```

A função também permite eliminar as amostragens repetidas realizadas em uma mesma estação do ano, selecionando apenas o dia em que foi registrado o maior número de observações para uma determinada estação e ano. Para eliminar as amostragens repetidas, basta utilizar o argumento `amostras_repetidas = FALSE`.

```{r}
dasy_croc_sem_rep <- transformar_dados_formato_Distance(
  dados = dasy_croc,
  amostras_repetidas = FALSE
)

dasy_croc_sem_rep
```


