---
title: "Exploracao-e-selecao-de-dados-para-analises"
output: rmarkdown::html_vignette
vignette: >
  %\VignetteIndexEntry{Exploracao-e-selecao-de-dados-para-analises}
  %\VignetteEngine{knitr::rmarkdown}
  %\VignetteEncoding{UTF-8}
---

```{r, include = FALSE}
knitr::opts_chunk$set(
  collapse = TRUE,
  comment = "#>"
)
```

```{r setup}
library(distanceMonitoraflorestal)
```

# **PARTE III -- Explorando e selecionando os dados para as análises**

Apresentamos abaixo um conjunto de ferramentas que permite diversas
formas de explorar todo o conjunto de dados.

## **Informações Gerais sobre o Banco de Dados**

### Total Unidades de Conservação amostradas

```{r}
# contar número total de UC's 
n_ucs <- contar_n_uc()
n_ucs
```

Os dados são provenientes de `r n_ucs` unidades de conservação ao todo.

### Número de unidades de conservação amostradas em cada ano

```{r, eval=FALSE}
# gerar tabela com o número de unidades de conservação amostradas em cada ano
n_ucs_ano <- contar_n_uc_ano()
n_ucs_ano
```

Gerar função para tabela dinâmica.

```{r, eval=FALSE}
gerar_tabdin_n_uc_ano()
```

### Unidades de conservação amostradas em um maior número de anos

```{r, eval=FALSE}
n_ano_uc <- contar_n_ano_uc()
n_ano_uc  
```

```{r, eval=FALSE}
gerar_tabdin_n_ano_uc()
```

### Total de observações por Unidade de Conservação

```{r, eval=FALSE}
# contar número de observações por UC
n_obs_uc <- contar_n_obs_uc()

# gerar tabdin
gerar_tabdin_n_obs_uc()
```

```{r, eval=FALSE}
# plotar o número de observações por UC
plotar_n_obs_uc_interativo()
```

### Número de observações realizadas por UC em cada ano

```{r, eval=FALSE}
n_obs_uc_ano <- contar_n_obs_uc_ano()
n_obs_uc_ano
```

Tabela interativa para consultar quantas observações foram realizadas
por ano em cada UC

```{r, eval=FALSE}
gerar_tabdin_n_obs_uc_ano()
```

### Total de observações validadas por nível taxonômico

Essas operações são realizadas sobre a tabela de dados `dados_completos`
pois os dados que foram transformados para o formato do distace no R não
possuem a coluna `validation`, necessária para essas opereações. Mais a
frente o procedimento de como obter os dados selecionados e
transformatos para o formato das análises será demonstrado.

```{r}
# contar observações validadas ao nível de espécie
n_obs_validadas <- contar_n_obs_validadas()
n_obs_validadas
```

Foram selecionadas apenas as observações validadas ao nível de espécie,
somando um total `r dplyr::pull(n_obs_validadas)[1]` observações.

```{r, eval=FALSE}
# gerar gráfico com número observações validadas para cada nível taxonômico
plotar_n_obs_validadas_interativo()
```

Finalmente chegamos ao subconjunto dos dados que será utilizado para
selecionar quais espécies serão analisadas.

```{r, eval=FALSE}
# gerar tabela de dados selecionados
dados_selecionados <- carregar_dados_selecionados()

# gerar tabdin dados_selecionados 
gerar_tabdin_dados_selecionados()
```

### Total de espécies registradas

```{r}
n_sp <- contar_n_sp()
n_sp
```

Até aqui temos dados para `r n_sp` espécies.

##**Suficência Amostral**

**Número de observações**

Para que o método de análise por distância possa ser utilizado para
estimativas baseadas em modelos, são recomendadas quantidades mínimas de
observações e de transectos (Unidades Amostrais). Segundo BUCKLAND et.
al. (2015), O número mínimo sugerido de animais ou grupos é de **60 --
80 animais (ou grupos)** quando a amostragem é feita pelo método dos
transectos lineares. É possível utilizar números menores que estes para
realizar as análises, porém deve-se ter o cuidado de verificar se as
funções de detecção estão bem modeladas. Estes números recomendados se
aplicam a cada função de detecção a ser modelada. Assim, quando se
pretende estratificar os dados, dividindo-os em subconjuntos, seja por
região geográfica, seja por período amostral, é necessário ter um
cuidado para que a suficiência amostral se mantenha dentro dos
subconjuntos.


**Réplicas e repetições**

O número mínimo de **réplicas para os transectos deve ser de 10-20**, o
que deve aumentar para espécies cujas populações são distribuídas em
manchas BUCKLAND et. al. (2015). O número de réplicas reais para cada
espécie é o número de transectos, que recebem os nomes das estações
amostrais em cada Unidade de conservaçaõ.

Um outro aspecto que é necessário observar é o número de repetições, que
terá impacto tanto sobre o esforço quanto sobre a suficiência amostral.
Uma das limitações dos dados do Programa Monitora é o pequeno número de
réplicas por Unidade de Conservação e muitas repetições para as mesmas
estações amostrais. O excesso de repetições, especialmente em um mesmo
período amostral, compromete a premissa de independência entre as
observações. Além disso, acaba tendo um efeito de inflar o esforço
amostral e a área coberta pela amostragem, o que prejudica as
estimativas de densidade.

Apenas para ilustar, para os dados da cutia *Dasyprocta croconota* da
Resex Tapajós-Arapinuns, a Estação Amostral Boim foi percorrida durante
70 dias de amostragem. Isso significa que ajustando o comprimento do
transecto de 5 km pelo número de repetições, o esforço amostral passou
para 350 km. A área coberta aumentou em 70x, o que terá consequências
sobre a estimativa densidade, que tenderá a ser subestimada. Além disso,
o coeficiente de variação das estimativas de taxa de encontro,
abundância e densidade também tenderão a aumentar pelo efeito da
variações temporais entre as amostragens.

Para lidar com o excesso de repetições, implementamos um fluxo de
trabalho onde reduzimos o número de repetições, mantendo somente um dia
de amostragem com o maior número de observações para cada período
amostral (Parte V, Fluxo 2).

#### Número total de observações por espécie

```{r, eval=FALSE}
# contar total sp
n_obs_sp <- contar_n_obs_sp()
n_obs_sp
```

```{r, eval=FALSE}
# gerar tabela dinâmica com o número total de obsevações por espécie
gerar_tabdin_n_obs_sp()
```

```{r, eval=FALSE}
# plotar o o número de observações por UC
plotar_n_obs_sp_interativo()
```

Tabela interativa para consulta do número de observações por espécie.

```{r, eval=FALSE}
gerar_tabdin_n_obs_sp()
```

#### Número de observações para cada espécie por unidade de conservação

```{r, eval=FALSE}
# gerar tabela com o número de observações por espécie e por UC
n_obs_sp_uc <- contar_n_obs_sp_uc()
n_obs_sp_uc
```

```{r, eval=FALSE}
gerar_tabdin_n_obs_sp_uc()
```

#### Número de observações para cada espécies por ano

```{r, eval=FALSE}
n_obs_sp_ano <- contar_n_obs_sp_ano()
n_obs_sp_ano
```

Tabela interativa para consultar quantas observações foram realizadas
para cada espécie em cada ano

```{r, eval=FALSE}
gerar_tabdin_n_obs_sp_ano()
```

#### Número de observações para cada espécies por UC e por ano

```{r, eval=FALSE}
n_obs_sp_uc_ano <- contar_n_obs_sp_uc_ano()
n_obs_sp_uc_ano
```

Tabela interativa para consultar quantas observações foram realizadas
para cada espécie em cada ano

```{r, eval=FALSE}
gerar_tabdin_n_obs_sp_uc_ano()
```

#### Número de observações para cada espécies por UC, por estação do ano e por ano

```{r, eval=FALSE}
n_obs_sp_uc_estacao_ano <- contar_n_obs_sp_uc_estacao_ano()
n_obs_sp_uc_estacao_ano
```

```{r, eval=FALSE}
gerar_tabdin_n_obs_sp_uc_estacao_ano()
```
